【裁判字號】    98,訴,512
【裁判日期】    980617
【裁判案由】    損害賠償
【裁判全文】
臺灣桃園地方法院民事判決                    98年度訴字第512號
                                       98年度訴字第799號
原告即被告  甲○○
原告即被告  乙○○○
上列當事人間因告傷害等案件，經原告提起刑事附帶民事訴訟，
請求損害賠償，經本院刑事庭以97年度桃簡附民字第107 號裁定
移送前來，本院於民國98年5 月20日合併辯論終結，合併判決如
下：
    主      文
被告乙○○○應給付原告甲○○新台幣參萬參仟柒佰肆拾壹元，
及自民國九十七年十一月十二日起至清償日止，按週年利率百分
之五計算之利息。
被告甲○○應給付原告乙○○○新台幣參萬元，及自民國九十八
年四月四日起至清償日止，按週年利率百分之五計算之利息。
原告甲○○其餘之訴駁回。
原告乙○○○其餘之訴駁回。
訴訟費用（九十八年度訴字第五一二號）由被告乙○○○負擔二
十分之一，餘由原告甲○○負擔。
訴訟費用（九十八年度訴字第七九九號）由被告甲○○負擔四十
分之一，餘由原告乙○○○負擔。
本判決第一、二項得假執行。
原告甲○○其餘假執行之聲請駁回。
    事實及理由
壹、程序部分：
    按分別提起之數宗訴訟，法院得命合併辯論；命合併辯論之
    數宗訴訟，其當事人兩造相同者，得合併裁判之，民事訴訟
    法第205 條第1 項、第2 項定有明文。查原告分別於本院97
    年度桃簡字第3261號傷害等案件刑事訴訟程序於提起刑事附
    帶民事訴訟並主張抵銷，經本院刑事庭裁定移送民事庭以98
    年度訴字第512 號、98年度訴字第799 號損害賠償事件審理
    。爰合併合併辯論並合併裁判，合先敘明。
貳、原告甲○○起訴部分：
一、原告甲○○起訴主張其母前與被告乙○○○間有金錢借貸及
    勞資爭議，原告甲○○於民國96年9 月28日、同年月29日至
    被告乙○○○住處商議，卻因上述糾紛發生爭執，被告乙○
    ○○竟拉扯原告甲○○頭髮，毆打原告甲○○，致其受有臉
    、頸部、嘴唇多處擦傷、臉部挫傷、頭皮痛等傷害，經署立
    桃園醫院、震天堂中醫診所就診後，2 次傷害共支出醫療費
    用新台幣（下同）9,611 元；原告甲○○因此傷害，1 年內
    無法工作損失36萬元，並受有難言之煎熬，致生非財產上損
    害30萬元。原告甲○○合計僅請求60萬元之損害金額；原告
    甲○○高職畢業，受傷前擔任售貨員，每月薪資約3 萬元，
    已婚，小孩高三，沒有不動產及負債。爰依民法第184 條第
    1 項前段、第195 條第1 項、第193 條第1 項侵權行為法律
    關係提起本訴等語。並聲明被告乙○○○應給付原告60萬元
    ，及自起訴狀繕本送達翌日（97年11月12日，見本院97年度
    桃簡附民字第107 號卷第26頁）起至清償日止，按週年利率
    百分之5 計算之利息；暨聲明願供擔保，請准宣告假執行。
二、被告乙○○○則以原告甲○○接連2 天至其住處傷害被告乙
    ○○○，被告乙○○○沒必要賠付原告甲○○醫藥費用，原
    告甲○○受傷前就無工作，並無原告甲○○所稱每月3 萬元
    之收入。被告乙○○○國小畢業，家庭主婦，已婚小孩皆已
    成年，沒有不動產負債等語資為抗辯，並聲明駁回原告甲○
    ○之訴。
參、原告乙○○○起訴部分：
一、原告乙○○○起訴主張兩造於同上時、地因債務糾紛發生爭
    執，被告甲○○意拉扯毆打原告乙○○○，致受有臉、頭皮
    、及頸之挫傷等傷害，並因此支出醫療費用1 萬2 千元，另
    造成原告乙○○○精神上之痛苦，非財產上損失110 萬元，
    並用以抵銷被告甲○○之請求。爰依民法第184 條第1 項前
    段、第195 條第1 項、第193 條第1 項侵權行為法律關係起
    訴等語，並聲明被告甲○○應給付原告乙○○○111 萬8 千
    元，及自起訴狀繕本送達翌日（98年4 月4 日，見本院97年
    度桃簡附民字第107 號卷第30-3頁）起至清償日止，按週年
    利率百分之5 計算之利息。
二、被告甲○○辯稱係因原告乙○○○先生即訴外人黃明奎，連
    續2 天與被告甲○○之母相約協商利息及工資等事，惟因原
    告乙○○○懷恨在心而生衝突。事發當時被告甲○○連防衛
    時間都嫌不足，更無反打原告乙○○○之理，原告乙○○○
    所提出之診斷證明亦有不實等語資為抗辯，並聲明駁回原告
    之訴。
肆、兩造不爭執事項：
一、兩造於96年9 月28日、同年月29日在原告乙○○○位於桃園
    縣八德市崁頂5 之1 號住處發生肢體衝突，並致原告甲○○
    受有其所提出署立桃園醫院就診日期96年9 月28、29日診斷
    書2 紙上載、頸部、嘴唇多處擦傷、臉部挫傷、頭皮痛等傷
    害；原告乙○○○受有提出天晟醫院就診日期96年9 月28日
    診斷證明書上載臉、頭皮及頸之挫傷等傷害；黃東波外科醫
    院應診日期96年9 月30日診斷證明書上載頂頭部、左上臂腫
    痛。後頸及背部脫皮傷。左大腿瘀腫約3 ×3 公分。
二、訴外人黃菁華即兩造爭執發生即入內處理之員警於刑事偵查
    程序證稱兩造互相拉扯頭髮等語（台灣桃園地方法院檢察署
    96年度他字第3783號偵查卷第31頁、97年度偵字第6598號偵
    查卷第53頁）；訴外人黃明奎即乙○○○之配偶、黃春柱、
    李富強均證稱兩造互相拉扯頭髮等語（台灣桃園地方法院檢
    察署96年度他字第3783號偵查卷第40頁以下）。
三、原告甲○○請求至署立桃園醫院就醫部分醫藥費550 元、1,
    083 元（96年9 月28日）；550 元、1,083 元（96年9 月29
    日）；375 元（96年10月2 日）；100 元（97年10月24日，
    證明書費用）合計3,741 元，卷附醫療費用收據6 紙為憑。
四、原告甲○○請求自96年11月2 日起自97年10月22日止，至震
    天堂中醫診所柴胡疏肝湯等服用中藥支出5,870 元，有卷附
    收據33紙為憑。
五、原告乙○○○請求醫藥費1 萬2 千元之證據為設於彰化縣彰
    化市○○○路22巷102 號佑昌堂國術館出具載有因膝蓋受傷
    經推拿、整傷、長期物理治療後，明顯改善之未載日期收據
    ）。原告未請求天晟醫院部分之醫藥費（起訴狀，本院98年
    4 月27日言詞辯論筆錄）。
伍、兩造爭執事項：
一、原告甲○○是否得請求其至署立桃園醫院就醫部分醫藥費55
    0 元、1, 083元（96年9 月28日）；550 元、1,083 元（96
    年9 月29日）；375 元（96年10月2 日）；100 元（97年10
    月24日，證明書費用）合計3,741 元？
二、原告甲○○是否得請求自96年11月2 日起自97年10月22日止
    ，至震天堂中醫診所柴胡疏肝湯等服用中藥支出5,870 元？
三、原告乙○○○是否得請求醫藥費1 萬2 千元？
四、兩造各得請求精神慰藉金數額？
五、原告甲○○得否得請求減少工作收入之損害？
陸、兩造主張其等於96年9 月28日、同年月29日在原告乙○○○
    位於桃園縣八德市崁頂5 之1 號住處發生肢體衝突，並致原
    告甲○○受有頸部、嘴唇多處擦傷、臉部挫傷、頭皮痛等傷
    害；原告乙○○○受有臉、頭皮、頸之挫傷、左上臂腫痛後
    頸、背部脫皮傷及左大腿瘀腫約3 ×3 公分等情，均為兩造
    所不爭執，並有兩造不爭執事項所載診斷書及訴外人黃菁華
    、黃明奎、黃春柱、李富強於刑事偵查程序證述情節為憑。
    兩造自得各向對造請求侵權行為損害賠償。被告乙○○○雖
    辯稱係原告甲○○至被告乙○○○住處打人、被打，被告乙
    ○○○不用賠償云云，惟查，兩造所受前述傷害係兩造肢體
    衝突所致，被告乙○○○應對原告甲○○所受傷害負侵權行
    為損害賠償之責，與事件是否發生於被告乙○○○住處及原
    告甲○○到場原因無關。被告乙○○○所辯，自無可採。
柒、茲就兩造各得請求金額分述如下：
一、原告甲○○請求至署立桃園醫院就醫部分醫藥費550 元、1,
    083 元（96年9 月28日）；550 元、1,083 元（96年9 月29
    日）；375 元（96年10月2 日）；100 元（97年10月24 日
    ，證明書費用）合計3,741 元一事，已為被告乙○○○所不
    爭執並有卷附醫療費用收據6 紙為憑。原告此部分主張，自
    為真實可採。
二、按損害賠償之債，以有損害之發生及有責任原因之事實，並
    二者之間，有相當因果關係為成立要件。而所謂相當因果關
    係，係以行為人之行為所造成的客觀存在事實，為觀察的基
    礎，並就此客觀存在事實，依一般社會、生活經驗判斷，通
    常均有發生同樣損害結果之可能者，始得謂該行為人之行為
    與損害之間，具因果關係。查，原告甲○○請求自96年11月
    2 日起自97年10月22日止，至震天堂中醫診所柴胡疏肝湯等
    服用中藥支出5,870 元等情；原告乙○○○請求至彰化縣彰
    化市○○○路22巷102 號佑昌堂國術館經推拿、整傷、長期
    物理治療膝蓋之醫藥費1 萬2 千元等情，均為對造所否認，
    並稱與本件傷害無因果關係等語。經查，兩造分別所受前述
    傷害均為擦傷、挫傷、腫痛等傷害，依一般社會、生活經驗
    判斷，通常無長期服用柴胡疏肝湯等中藥或自桃園遠赴彰化
    市○○○路22巷102 號佑昌堂國術館經推拿、整傷、物理之
    必要。兩造此部分請求之醫藥費即與所受傷害間不具相當因
    果關係，尚非必要支出之費用。兩造此部分此主張，均於法
    未合，皆自非可採。
三、精神慰藉金部分：
        按慰藉金之賠償以身體、健康、名譽遭受侵害，使精神
    上受有痛苦為必要，至其核給之標準固與財產上損害之計算
    不同，惟非不可斟酌雙方身分、資力與加害程度，及其他各
    種情形核定相當之數額。查，原告甲○○主張其受前述傷害
    ，請求非財產上損害30萬元一事；原告乙○○○主張受前述
    傷害請求非財產上損失110 萬元一事，惟均為對造所爭執，
    並稱請求金額過高等語。經查，兩造各因對造行為，受有前
    述傷害，身體及精神上自受有痛苦，自得請求非財產上損害
    。本院審酌兩造衝突發生原因，經過，原告甲○○受有頸部
    、嘴唇多處擦傷、臉部挫傷、頭皮痛等傷害，原告乙○○○
    受有臉、頭皮、頸之挫傷、左上臂腫痛後頸、背部脫皮傷及
    左大腿瘀腫約3 ×3 公分，傷害手段，原告甲○○高職畢業
    ，小孩高三，沒有不動產及負債。被告乙○○○國小畢業，
    家庭主婦，已婚小孩皆已成年，沒有不動產負債等語資等一
    切情狀，認兩造請求非財產上損害各以3 萬元為適當，均應
    准許。逾此範圍之請求，為無理由，均予駁回。
四、原告甲○○主張其原任售貨員，每月收入約3 萬元，因傷 1
    年無法工作損失36萬元一事，已為被告所否認，並辯稱原告
    甲○○受傷前即無工作。經查，原告甲○○就其主張其受傷
    前任售貨員，每月收入約3 萬元一事，僅提出一頁餘銷售明
    細表，惟其上並無原告甲○○年籍、任職期間、任職公司名
    稱、報酬等資料，原告甲○○主張其受傷前原任售貨員，每
    月收入約3 萬元云云，已非無疑。況，原告甲○○僅受有頸
    部、嘴唇多處擦傷、臉部挫傷、頭皮痛等輕微體表擦傷、挫
    傷，對其行動並無任何影響。原告甲○○縱有如其所述1 年
    間未工作之情形，其不工作之原因諸多，依一般社會、生活
    經驗判斷，與所受輕微體表挫傷、擦傷間不具相當因果關係
    。原告甲○○此部分此主張，亦於法未合，自非可採。
五、綜上所述，原告甲○○得請求醫藥費3,741 元及精神慰藉金
    3 萬元合計33,741元；原告乙○○○得請求精神慰藉金3 萬
    元。
六、按「二人互負債務，而其給付種類相同，並均屆清償期者，
    各得以其債務，與他方之債務，互為抵銷。」民法第334 條
    第1 項前段固有明文。惟按「因故意侵權行為而負擔之債，
    其債務人不得主張抵銷。」同法第339 條亦明規定。查，原
    告乙○○○主張以同上債權、債務抵銷云云，惟查，原告乙
    ○○○同上債務既係基於傷害之故意，不法傷害原告甲○○
    之身體，致負有侵權行為損害賠償債務，依同上規定，自不
    得主張抵銷，故其抵銷抗辯，於法未合，亦無理由。
捌、從而，原告甲○○依據侵權行為之法律關係，請求被告乙○
    ○○給付33,741元，及97年11月12日起至清償日止，按週年
    利率百分之5 計算之利息，為有理由，應予准許。逾此部分
    之請求，為無理由，應予駁回。原告乙○○○依據侵權行為
    之法律關係，請求被告甲○○給付3 萬元，及自98年4 月4
    日起至清償日止，按週年利率百分之5 計算之利息，為有理
    由，應予准許。逾此部分之請求，為無理由，應予駁回。
玖、本判決第1 、2 項所命給付金額均未逾50萬元，爰依職權宣
    告假執行。原告甲○○敗訴部分既經駁回，其假執行之聲請
    失所附麗，應併予駁回。
拾、本訴、反訴之事證均臻明確，兩造其餘之攻擊或防禦方法，
    及未經援用之證據，核與判決之結果不生影響，爰無逐一論
    駁之必要，併此敘明。
訴訟費用之依據：民事訴訟法第79條。
中    華    民    國    98    年    6     月    17    日
                  民事第三庭    法  官  張天民
以上正本係照原本作成。
如對本判決上訴，須於判決送達後20日內向本院提出上訴狀。
中    華    民    國    98    年    6     月    18    日
                                書記官  崔青菁


司法院資訊處製作；財團法人民間司法改革基金會備份。
